臺灣臺中地方法院刑事判決
111年度簡上字第280號
上  訴  人  臺灣臺中地方檢察署檢察官
被      告  曾盛枝


上列上訴人因被告違反毒品危害防制條例案件，不服本院111年
度簡字第548號中華民國111年5月31日第一審刑事簡易判決（起
訴案號：111年度偵字第16978號），提起上訴，本院管轄之第二
審合議庭判決如下：
    主    文
上訴駁回。 
    犯罪事實及理由
一、本案經本院審理結果，認第一審判決認事用法及量刑均無不
     當，應予維持，除證據部分補充被告甲○○於本院審理時之
    自白外，餘均引用第一審刑事簡易判決書記載之犯罪事實、
    證據及理由（如附件）。
二、檢察官上訴意旨略以：
    原審判決指明依照最高法院110年度台上大字第5660號裁定
    （下稱系爭裁定）意旨，認為檢察官並未具體指出證明方法
    ，依系爭裁定意旨，可認被告並無依累犯加重其刑予以延長
    矯正其惡性此一特別預防之必要等語。然綜觀原審判決累犯
    加重事由之證據調查程序、事實認定及量刑辯論等程序及實
    體面均存在違誤與瑕疵，並混淆證據調查程序與證據評價兩
    不同層次概念，同時架空刑法第47條累犯規定之適用，而有
    判決不適用法則及適用不當等違背法令之情事，茲逐一具體
    論述如下：
　㈠原審判決逕予適用系爭裁定意旨，其判決有下述違背法令之
    情形，理由如下：
　⒈大法庭就提案之法律爭議作成之裁定，對於提案庭提交之案
    件有拘束力，提案庭必須依照大法庭裁定之法律見解作出該
    案終局判決，法院組織法第51條之10、行政法院組織法第15
    條之10定有明文，此為「大法庭制度」運作之關鍵核心。再
    者，法院組織法第51條之10所稱「拘束力」，係指提案庭就
    提交案件，應以大法庭裁定所表示之法律見解為基礎，為本
    案終局裁判。但大法庭裁定內之旁論無拘束提案庭之拘束力
    ，最高法院辦理大法庭案件應行注意事項第48點亦定有明文
    。依上揭規定可知，大法庭裁定性質屬於中間裁定，其拘束
    力僅針對「提案庭提交之案件」，不及於其他訴訟案件，此
    因大法庭為本案上訴三審程序的一部分，大法庭裁定係基於
    審判權之作用，在案件當事人參與下，針對具體個案，在具
    體個案事實之連結下所表示之法律見解，也僅對於該案件以
    及當事人發生個案效力，而不具通案效力，此亦大法庭制度
    基於司法權作用所使然，核與過往以判例選編、決議方式，
    由最高法院在具體個案之外以司法行政作用表示法律見解，
    且具有法規範般之通案拘束力，存有本質上之差異。既大法
    庭之裁定主文，都不生通案拘束力，遑論大法庭裁定內之旁
    論，得於所有個案中，拘束所有下級審法院，否則無異侵害
    審判之獨立性。至於基於大法庭裁定所做成之最高法院判決
    ，是否因下級審法院或最高法院其他合議庭，基於「等則等
    之」之法理予以援用，而逐漸累積成判決先例之見解，則有
    待日後實務之發展，初不因該判決宣示之後，即生通案之拘
    束效力。是以，原審逕予援引系爭裁定之意旨，認定本件被
    告不予適用累犯之規定，恐有疑義。據此而論，原審本應就
    其審理個案為自行詳為審理判決並於判決理由說明其取捨之
    理由，不應率爾當然引用上開大法庭裁定理由而未備實質理
    由即為本案累犯成立與否之認定。　
　⒉再按刑事訴訟法第155條第1項規定：「證據之證明力，由法
    院本於確信自由判斷。但不得違背經驗法則及論理法則。」
    是以，依上開法條意旨，除不具證據能力之證據外，法院對
    於檢察官所提之各項證據之證明力高低，自應於踐行相關證
    據調查程序後，依據經驗法則及論理法則，於個案中本於確
    信自由判斷、評價各項證據之證明力，並於判決理由中詳為
    說明該證據證明力高低之評價理由，而非以通篇規範，在未
    經個案審判前即一律否定其證據能力及證明力，否則顯與上
    開有關自由心證原則之刑事訴訟法條文意旨不符。然原審竟
    將系爭裁定奉為圭臬，逕予適用系爭裁定之意旨認本案檢察
    官並未具體指出累犯之證明方法，則原審作出之本案判決針
    對此部分有應於審判期日調查證據而未予調查、已受請求事
    項未予判決及判決不載理由之違法情形。
  ⒊綜上而言，原審於累犯此一法定刑外之獨立加重量刑規定，
    本應依法踐行證據調查之程序，並就是否成立累犯及是否應
    予加重等事實進行調查，而不論當事人是否爭執累犯成立與
    否，法院均應踐行調查、辯論等程序並於確認後，方能審酌
    之（亦即，檢察官舉證、法定證據方法及調查程序、證明力
    之評價、累犯事實之確立及應否加重之認定），然原審在本
    案中卻完全未踐行累犯之調查、辯論等程序，卻逕予援引系
    爭裁定之意旨，而選擇忽略上開說明所要求之累犯應踐行之
    調查、辯論等程序，其程序顯有嚴重瑕疵實至為顯然，甚且
    恣意剝奪刑事訴訟法第163條所賦予聲請調查證據之權利。
    畢竟，認事採證、證據之取捨及證明力之判斷，俱屬事實審
    法院之核心職權，法院審理案件之認事用法更應是「審判獨
    立」而不應是淪於「審判一體」的操作。遑論，系爭裁定作
    出後尚引發及衍生之如下爭議：（一）學界所抨擊有以「司
    法行政」干預審判獨立之疑慮，即直接涉入事實審法院審判
    核心，逕自對下級審指導前科表對累犯事實之認定難以證明
    ；（二）另獨創之量刑事實調查主義（即法院無須為補充性
    調查），如因法院未（或錯誤）認定累犯且將被告前科紀錄
    列為量刑審酌事項之一，即認檢察官不得以法院就被告前科
    紀錄關於累犯適用部分不當為由提起上訴，而對檢察官職權
    行使增加法律所無之限制（詳參最高法院110年度台上大字
    第5660號不同意見書）；（三）在嚴格證明與自由證明之概
    念外，又於何謂「具體證明方法之內涵」中，提出所謂之「
    強化之自由證明」概念，似有混淆證據調查程序與證據評價
    兩不同層次之概念等問題；（四）於成立累犯法定要件下，
    就加重其刑部分，法院是否均應一律進行裁量？如非，則系
    爭程序如何進行？據上論斷，原審實不應執存有爭議之上開
    大法庭裁定內容，未踐行任何調查程序下，即遽認被告之全
    國刑案資料查註紀錄表等前科紀錄，非屬檢察官舉證之實質、
    具體提出，而不予以採納、審酌。　 
　㈡刑法第47條第1項仍屬現行有效之法規範，法官應依法適用。
    且本案被告符合刑法第47條第1項之累犯成立之法定要件及
    釋字第775號解釋揭示之實質上補充要件，茲敘述如下：
　⒈按大法官解釋第775號解釋理由書(下稱上開解釋理由書)：「
    刑法於中華民國24年1月1日制定公布(自同年7月1日施行)時
    ，其第47條規定：『受有期徒刑之執行完畢，或受無期徒刑
    或有期徒刑一部之執行而赦免後，5年以內再犯有期徒刑以
    上之罪者，為累犯，加重本刑至2分之1。』立法理由係以：『
    受刑後復犯罪，可證明通常刑之不足以懲治其特別惡性，而
    有加重其刑之必要』。嗣於94年2月2日修正公布，95年7月1
    日施行，成為系爭規定一，明定：『受徒刑之執行完畢，或
    一部之執行而赦免後，5年以內故意再犯有期徒刑以上之罪
    者，為累犯，加重本刑至2分之1。』除修正累犯要件之再犯
    限於故意犯者外，其餘仍維持構成累犯者加重本刑之法律效
    果。其修正理由略稱：『累犯之加重，係因犯罪行為人之刑
    罰反應力薄弱，需再延長其矯正期間，以助其重返社會，並
    兼顧社會防衛之效果。』姑不論累犯要件應如何定義，立法
    者之所以在原違犯條款所規定之處罰外，再以系爭規定一加
    重本刑之處罰，理由在於行為人前因犯罪而經徒刑執行完畢
    或一部之執行而赦免後，理應產生警惕作用，返回社會後能
    因此自我控管，不再觸犯有期徒刑以上之罪。然而行為人卻
    故意再犯後罪，足見行為人有其特別惡性，且前罪之徒刑執
    行無成效，其對於刑罰之反應力顯然薄弱，故認有必要加重
    後罪本刑至2分之1處罰。依上開系爭規定一法律文義及立法
    理由觀之，立法者係認為行為人於前罪徒刑執行完畢或一部
    之執行而赦免後，5年內又故意違犯後罪，因累犯者之主觀
    惡性較重，故所違犯之後罪應加重本刑至2分之1。是系爭規
    定一所加重處罰者，係後罪行為，而非前罪行為，自不生是
    否違反憲法一行為不二罰原則之問題。」而認刑法第47條第
    1項尚不違憲，是其仍屬現行有效之法，則身為法律適用者
    之法官，自應毫無裁量餘地、有義務依現行法為裁判，此參
    最高法院林勤純法官系爭裁定不同意見書亦持相同見解。綜
    上而論，累犯之規定除係立法者之法律意志之展現外，亦不
    違反一罪二罰，且刑法第47條累犯之規定與同法第57條第5
    款之品行量刑因子，透過立法者之有意區隔，兩者雖會產生
    交集，然並不將之等同，故並不會產生雙重評價禁止之問題
    。是以，在刑法第47條第1項累犯規定未經立法者刪改前，
    法院仍應依法進行調查及辯論程序後，本諸職權認定之，否
    則均屬判決違背法令。　
　⒉承上大法官釋字第775號之解釋意旨，最高法院109年度台非
    字第139號判決更進一步闡明指出：再按依其犯罪情節「應
    量處最低法定刑」之個案，若依累犯之規定加重其最低本刑
    ，致行為人被量處超過其所犯之罪之法定最低本刑，將使行
    為人所承受之刑罰超逾其所應負擔之罪責，而違背憲法比例
    及罪刑相當原則，法院即應進行裁量。相對地，若法院依該
    個案犯罪情節，認為並無應量處法定最低刑度之情形，且即
    使依累犯規定加重其法定最低本刑，亦不致使行為人所承受
    之刑罰超過其所應負擔之罪責者，則法院縱未作上述裁量，
    而逕依累犯之規定加重其最低本刑，即尚無違背上述解釋意
    旨(編按：上開解釋理由書)之問題（最高法院109年度台非
    字第139號判決可資參照）。析言之，有關累犯之問題應區
    分成以下層次論證，亦即（1）是否符合刑法第47條第1項之
    法定要件，即①受徒刑之執行完畢或受徒刑之一部之執行而
    赦免後；②五年以內故意再犯有期徒刑以上之罪；（2）釋字
    第775號解釋揭示之補充要件：行為人有其特別惡性，且前
    罪之徒刑執行無成效，其對於刑罰之反應力顯然薄弱（3）
    有無加重最低本刑及不符合刑法第59條所定要件之情事等。
    　
　⒊循上而論，本案被告符合刑法第47條第1項之形式上法定要件
    及釋字第775號解釋揭示之實質上補充要件，分論如下：　
　⑴首查，於本案中公訴檢察官已就被告成立累犯乙節加以主張
    ，並提出全國刑案資料查註紀錄表此一屬公務員職務上製作
    之紀錄文書證據加以證明，同時亦有卷附臺灣高等法院被告
    前案紀錄表，以及提出原始判決1份等資料可資為證。而前
    案紀錄表，乃偵審及執行機關就受理個案之終結及處理情形
    ，由各案件之承辦人員逐筆輸入後，分別儲存司法院、法務
    部資訊處資訊設備，於偵審機關於受理新案或其他必要情形
    ，由權責人員依相關規定查詢，再由院部之間平台提供並匯
    整彼此資料，完成後列印交承辦人員，核屬公務員職務上製
    作之紀錄文書無訛。從而，上開前科資料應屬刑事訴訟法第
    159條之4第1款所稱「除顯有不可信之情況外，公務員職務
    上製作之紀錄文書、證明文書。」之情形，而具有證據能力
    ，此亦為向來實務所採認。另依據「臺灣高等法院全國前案
    系統查詢作業規範」第5條定：「各法院於收受一般刑事案
    件或少年保護、刑事案件，完成分案後，前案查詢人員應主
    動查詢被告或少年之前案資料，並列印附卷，供法官審理案
    件參考。」從而，自證據能力角度觀之，長久以來法院實務
    所廣泛採用以認定被告是否成立累犯之「臺灣高等法院被告
    前案紀錄表」，同應屬刑事訴訟法第159條之4第1款所稱「
    除顯有不可信之情況外，公務員職務上製作之紀錄文書、證
    明文書。」之情形，而具有證據能力，此亦為最高法院實務
    長期運作所肯認，並具體揭示：按刑事訴訟法第159條之4規
    定公務員職務上製作之紀錄文書、證明文書有證據能力，依照
    本條立法理由，賦予「公務員職務上製作之紀錄文書、證明文
    書」證據能力之理由，係因「該等文書係公務員依其職權所為
    ，與其責任、信譽攸關，若有錯誤、虛偽，公務員可能因此
    負擔刑事及行政責任，從而其正確性高，且該等文書經常處
    於可受公開檢查（Public Inspection）之狀態，設有錯誤，
    甚易發現而予及時糾正，是以，除顯有不可信之情況外，其真
    實之保障極高」。而依照實務見解，符合此一情形之文書，
    需具備「該文書之製作，係於例行性的公務或業務過程中，基
    於觀察或發現而當場或即時記載之特徵」（最高法院94年度台
    上字第1361號、100年度台上字第3117號等判決參照）。據上而
    論，本案中檢察官既明顯已指出具體證明方法，並提出前科
    紀錄表文書證據資料以為舉證，法院自應開啟法定調查證據
    程序方屬適法。況承上前述，前科表歷來實務之運用顯屬易
    行，且無違法，一方面可合理分配司法資源的利用，且可減
    輕法院審理案件之負擔，以達訴訟經濟之要求；另一方面亦
    可使訴訟儘速終結，讓被告免於訟累，更符合歷來司法改革
    「明案速判，疑案慎斷」之精神意旨。　　
  ⑵況參諸原審於判決事實及理由部分：「㈤審酌被告於105年間
    ，因施用毒品案件，經本院判處有期徒刑10月確定，該案嗣
    與被告另犯之搶奪（經判處有期徒刑2年確定）、竊盜（經
    判處有期徒刑8月確定）等罪經定應執行有期徒刑3年2月確
    定，於108年7月24日縮短刑期假釋出監（指揮書職畢日期為
    108年11月15日），有臺灣高等法院被告前案紀錄表附卷可
    參，足見被告素行不佳，被告仍不知悔改...」可知，原審
    亦已然肯認單自前科表此文書證據資料即足認定被告形式上
    確已符合刑法第47條第1項累犯之法定要件而屬累犯無訛。
    依此而論，本案被告符合累犯之法定要件已屬不爭執之事實
    ，應更進一步審酌者，僅在於對於被告予以加重本刑至二分
    之一的量刑是否會有釋字775號解釋所揭示的罪刑不相當之
    情形，易言之，即被告既屬累犯而無疑義，則進一步須綜合
    判斷法定刑「是否加重」及「應如何加重」之問題，方符合
    罪刑相當，從而獲致個案正義。   
  ⑶再就釋字第775號解釋理由書所揭示之補充要件，即須具體審
    酌行為人有其特別惡性且前罪之徒刑執行無成效，其對於刑
    罰之反應力薄弱，以避免發生罪刑不相當之情事而論。查被
    告於前案執行完畢後，未生警惕，對於斷絕毒品誘惑仍不知悔
    改，竟再犯本案相同罪質之施用毒品前階段案件，足見前罪
    之徒刑執行成效不彰，其對刑罰之反應力顯然薄弱，且有特別
    之惡性，衡量本案犯罪情節及被告所侵害之法益，予以加重其
    刑並無罪刑不相當之情事，可認被告應符合釋字第775號解釋
    揭示之實質上補充要件。且被告所犯本次持有第一級毒品罪
    ，亦無上開解釋理由書中所列舉「最低法定本刑6月有期徒
    刑，累犯加重結果，最低本刑為7月有期徒刑」此一可能致
    不得易科罰金或易服社會勞動之過苛侵害情形；再者，論處
    被告成立累犯亦無雙重評價其犯行之疑慮，更無違反一事不
    二罰之問題（詳下述）。是於本案中，法院於量刑上，並無
    裁量餘地，而有義務地依刑法第47條第1項規定加重其刑，
    否則即有違背法令之違誤。   
　㈢原審本應進行通常訴訟審理程序，然因被告自白犯罪，逕改
    以簡易判決處刑，實有造成訴訟上之突襲，侵害檢察官之訴
    訟權，而有應於審判期日調查之證據而未予調查、判決不備
    理由之違誤，茲敘述理由如下：　　
　⒈系爭裁定主文謂：「被告構成累犯之事實及應加重其刑之事
    項，均應由檢察官主張並具體指出證明之方法後，經法院踐
    行調查、辯論程序，方得作為論以累犯及是否加重其刑之裁
    判基礎。」因此，累犯是否成立，應由檢察官主張並具體指
    出證明之方法(即法定證據方法之要求)，並經法院踐行調查
    、辯論程序(即法定調查證據程序之要求)，如此方符合嚴格
    證明法則之要求。就本案而言，法定證據方法之要求，本案
    檢察官除已提出被告之全國刑案資料查註紀錄表乙份外，更
    於程序換軌前補充提出前案判決資料供參，而全國刑案資料
    查註紀錄表性質上為文書證據，因此本案檢察官就被告構成
    累犯之事實及應加重其刑之事項，已明確加以主張並具體指
    出證明之方法，更符合法定證據方法之要求；又文書證據所
    應踐行之法定調查證據程序，見於刑事訴訟法第165條、第1
    65條之1，即法院應宣讀或告以要旨。然原審因逕認被告已
    自白犯罪，而逕將本件改為簡易判決處刑程序，然此自白內
    涵為何？觀諸本案被告於偵查中僅有對於構成要件事實為承
    認，並未見其對於累犯之加重事由事實有何承認行為，故被
    告於偵查中應無就其符合累犯加重量刑之事實為自白，其真
    意為何，仍有待調查程序開啟予以究明，則原審何以可逕認
    被告於偵查中均已就犯罪構成事實及刑罰加重事實均已自白
    ，而逕認毋庸踐行本應踐行之通常審理程序？原審至少應使
    被告於審理中對於累犯之加重事由事實有充分表示意見之機
    會，並經被告肯認無誤後再行轉換為簡易程序方屬適法，然
    原審卻於存有上開程序及實體爭議時，仍逕自為程序之轉換
    ，且於判決理由內未見有何具體說明可毋庸踐行通常訴訟程
    序之必要，此部分原審判決顯有判決不備理由之違法。況如
    可逕由法院如此操作恣意切換程序，則無異架空刑事訴訟法
    之相關規定，檢察官身為當事人之一方更無從表示任何意見
    ，即遭輕率認定為未具體指出證明方法，如此豈不荒謬且嚴
    重侵害檢察官之訴訟權及調查證據聲請權？而此反在在凸顯
    法院係高度職權主義色彩，且係偏向被告一方利益的職權操
    作，違反公平法院之澄清義務，實有悖於平等原則、公平審
    判原則。　
　⒉承上而論，原審將本件逕改為簡易判決處刑程序前，從未踐
    行被告是否構成累犯之法定調查證據程序，即先行主觀認為
    檢察官未具體指出證明方法，並否定而摒棄特定證據之使用
    ，在尚未調查前科表是否得作為證據前，直接跳躍到證明力
    之層次，顯有違失。況檢察官提出之全國刑案資料查註紀錄
    表已足以證明被告構成累犯，遑論原審於判決內之敘述亦早
    已認為被告構成刑法第47條第1項累犯之法定要件，均業已
    說明如前。縱使原審認為被告並無依累犯加重其刑予以延長
    矯正其惡性此一特別預防之必要，亦應踐行刑事訴訟法第28
    8條第4項、第289條等規定之量刑調查程序，使當事人表示
    意見及辯論後，方能審酌被告是否有依累犯加重其刑予以延
    長矯正其惡性此一特別預防之必要，並於判決中具體說明據
    以量定刑責之理由。然原審未予踐行累犯之調查程序，且並
    未讓當事人雙方針對構成累犯之法定要件及是否應予加重刑
    責等表示意見，即逕將責任完全歸屬於檢察官，率然不採檢
    察官所提出之被告全國刑案資料查註紀錄表等前科資料證據
    ，亦未於原審判決中具體交代何以不採之理由，而有應於審
    判期日調查之證據而未予調查、已受請求事項未予判決及判
    決不備理由之違誤。　
　⒊綜上而論，原審所踐行之程序顯然具有重大瑕疵，其判決之
    作成有上述所稱違背法令之情形。　
　㈣原審將刑法第57條第5款所指「犯罪行為人之品行」取代「累
    犯之加重其刑適用」，其判決有違背法令情形，理由如下：
　⒈再原審雖將被告前開前案紀錄，置於刑法第57條第5款「犯罪
    行為人之品行」之框架下審酌，然此舉應屬混淆刑法第47條
    第1項累犯與第57條量刑因子之意義：所謂「量刑」，係指
    法官就具體個案在應適用刑罰的法定範圍內，決定應具體適
    用的刑罰的質(種類)與量(刑度)。而刑法上，就法官如何在
    法定刑或應適用刑罰範圍內，具體量定宣告刑之標準，即規
    範在刑法第57條內，而此為法官依職權審酌之因素，與刑法
    第47條第1項需由檢察官負舉證責任之累犯加重事由顯然不
    同。且刑法第57條第5款之「犯罪行為人之品行」，未必僅
    指行為人過去之犯罪習性，亦包含行為人之生活品德，人格
    特徵等，反觀刑法第47條第1項之累犯成立，僅限於「故意
    犯罪」始有適用之餘地，二者不論係在舉證責任層面或係適
    用範圍層面，均有所不同，亦因此，兩者在量刑事實調查所
    踐行之程序亦有所差異(嚴格證明與自由證明之別)，詳言之
    ，「累犯之加重其刑適用」應踐行嚴格證明法則之法定證據
    方法及法定調查證據程序，繼而由法院本於自身確信論斷是
    否應予加重其刑及如何加重，蓋法院對於累犯之成立與刑責
    加重，已然關係到法定刑之變動，適用正確與否，屬法律適
    用有無違法之判斷；然「犯罪行為人之品行」，僅需踐行刑
    事訴訟法第289條第4項及使當事人陳述意見(刑事訴訟法第2
    89條)即可，且係採自由證明法則，蓋宣告刑之量刑因子審
    酌，乃屬法院職權，檢察官或自訴人之求刑或主張，並無拘
    束法院之效力，是不宜一味地將累犯認定與應否加重刑責，
    置於刑法第57條內討論，否則無疑係混淆二者之規範意義與
    適用範圍。　
　⒉又原審判決認為，雖然檢察官並未具體指出累犯之證明方法
    ，依系爭裁定意旨，可認被告並無依累犯加重其刑予以延長
    矯正其惡性此一特別預防之必要，然基於累犯資料本來即可
    以在刑法第57條第5款「犯罪行為人之品行」中予以負面評
    價，自仍得就被告上開構成累犯之前科、素行資料，列為刑
    法第57條第5款所定「犯罪行為人之品行」之審酌事項，顯
    已將「犯罪行為人之品行」逕自取代「累犯之加重其刑適用
    」，此舉顯已有僭越並侵害立法權(因「犯罪行為人之品行
    」與「累犯之加重其刑適用」概念並不相同，各有其立法目
    的，不可等同視之)之疑慮及混淆二者之規範意義與適用範
    圍，而有判決違法令之情形。遑論，原審判決參酌上開大法
    庭裁定理由而認前案紀錄表不得作為認定被告累犯之依據，
    惟同時卻引用臺灣高等法院被告前案紀錄表為認定被告有關
    刑法第57條第5款量刑時之審酌事項。然累犯之加重及量刑
    之輕重，客觀上均涉及被告將來具體刑度之高低；則何以同
    種類型之文書證據，既經原審不附理由而一律排除不得作為
    累犯之認定依據，何以又不附理由一律得作為量刑之認定依
    據，則其採證標準顯然不一且未具體說明其區別之實質理由
    。　　
  ㈤綜上所述，本件被告業經構成累犯，已如前述，原審判決未
    依法認定累犯，顯屬判決違法。況且，本件檢察官既已明確
    載明被告構成累犯之基礎事實並為主張，且提出被告刑案資
    料查註紀錄表為證，原審法院本應依法及依上開大法庭裁定
    為後續證據調查及辯論程序，再就該檢察官所提刑案資料查
    註紀錄表有無證據能力及其證明力之程度予以認定，並於判
    決理由中詳為說明其取捨之理由，惟原審判決就上開刑案查
    註紀錄表之證據能力之有無或證明力高低，僅參酌上開大法
    庭裁定理由意旨等空泛言語即率爾一律認檢察官未具體指出
    證明方法，又標準不一採用被告前案紀錄表為量刑依據，亦
    有違法情事，是本件認事用法均尚嫌未洽，請將原判決撤銷
    ，更為適當合法之判決等語。
三、本院駁回上訴之理由：
  ㈠最高法院為民事訴訟、刑事訴訟之終審機關，所為裁判有確
    保法律適用一致，及促進法律續造之作用，如民事庭、刑事
    庭各庭就相同事實之法律問題見解歧異，將影響裁判之安定
    性及可預測性，使下級審及人民無所適從；另就具有原則重
    要性之法律問題，縱使尚未出現見解歧異之裁判，亦應賦予
    最高法院於涉及該問題之首件裁判作成前有統一見解之機會
    ，以發揮法律續造之功能，故應於審判權之作用內，建立適
    當裁判機制，是法院組織法第51條之1明文規定最高法院大
    法庭之組織依據。大法庭就提案之法律爭議作成之裁定，依
    法院組織法第51條之10規定，對提案庭提交之案件有拘束力
    ，提案庭應以大法庭所採之法律見解為基礎，進行該案之終
    局裁判，而成為最高法院之「先前裁判」，各審判庭對於受
    理之案件，除非擬對於採取大法庭裁定見解之先前裁判表示
    不同之法律見解，再次開啟徵詢、向大法庭提案等程序，否
    則應採取與先前裁判相同之見解，此項機制確保了最高法院
    各庭之間（橫向）法律見解之一致性，透過審級制度，下級
    審法院對於該項統一之法律見解，亦應遵循，由此達成縱向
    法律見解之統一。大法庭制度即以此構建縱向及橫向的拘束
    效力，達成統一法律見解的目的。查系爭裁定係最高法院提
    案庭依法院組織法第51條之2第1項、第51條之3之規定作成
    ，並依據系爭裁定之法律見解作出110年度台上字第5660號
    刑事判決之確定終局裁判，已成為最高法院之「先前裁判」
    ，下級審法院對於最高法院該項統一之法律見解，自應遵循
    。至本件原判決逕援引系爭裁定而未援引上開刑事判決，固
    未臻精確，惟結論要無不同，尚屬無害瑕疵。
  ㈡刑事訴訟法第161條第1項規定：「檢察官就被告犯罪事實， 
    應負舉證責任，並指出證明之方法。」此為檢察官就被告有
     罪事實應負實質舉證責任之概括性規定，非謂除有罪事實
    之 外，其他即可不必負舉證責任。此一舉證責任之範圍，
    除犯 罪構成事實（包括屬於犯罪構成要件要素之時間、地
    點、手 段、身分、機會或行為時之特別情狀等事實）、違
    法性、有 責性及處罰條件等事實外，尚包括刑罰加重事實
    之存在及減 輕或免除事實之不存在。累犯事實之有無，雖
    與被告是否有 罪無關，然係攸關刑罰加重且對被告不利之
    事項，為刑之應 否為類型性之加重事實，就被告而言，與
    有罪、無罪之問題 有其相同之重要性（包括遴選至外役監
    受刑、行刑累進處遇 、假釋條件等之考量），自應由檢察
    官負主張及實質舉證責 任。法院於審酌被告是否適用累犯
    規定而加重其刑時，訴訟程序上應先由檢察官就前階段被告
    構成累犯之事實，以及後階段應加重其刑之事項，主張並具
    體指出證明方法後，法院才需進行調查與辯論程序，而作為
    是否加重其刑之裁判基礎。前階段構成累犯事實為檢察官之
    實質舉證責任，後階段加重量刑事項為檢察官之說明責任，
    均應由檢察官分別負主張及具體指出證明方法之責。至檢察
    官所提出之證據資料，經踐行調查程序，法院認仍有不足時
    ，是否立於補充性之地位，曉諭檢察官主張並指出證明方法
    ，自得由事實審法院視個案情節斟酌取捨。又法院依簡易程
    序逕以簡易判決處刑者，因無檢察官參與，倘檢察官就被告
    構成累犯之事實及應加重其刑事項，未為主張或具體指出證
    明方法，受訴法院自得基於前述說明，視個案情節斟酌取捨
    （最高法院110年度台上大字第5660號判決意旨參照)。查本
    案起訴書雖已於犯罪事實欄記載被告之前案資料，然未主張
    被告本案構成累犯，亦未提出證明被告構成累犯事實之證據
    資料，而檢察官於原審審理中雖主張被告構成累犯，並提出
    被告前案所犯之本院105年度審訴字第224號判決為佐，然該
    判決書僅得證明被告前案所犯罪名、法條及宣告刑刑度，尚
    無法證明被告所涉前案之有期徒刑執行完畢時點，故原審判
    決因認檢察官就累犯事實之舉證不足，且於斟酌個案情節後
    ，認就此不利於被告之事項無再行曉諭檢察官主張並指出證
    明方法之必要，而未論以累犯或依累犯規定加重其刑，並無
    違誤之處。況累犯資料本來即可以在刑法第57條第5款「犯
    罪行為人之品行」中予以負面評價，即得就被告可能構成累
    犯之前科、素行資料，列為刑法第57條第5款所定「犯罪行
    為人之品行」之審酌事項。因此，原審判決將本案被告可能
    構成累犯之前科、素行資料列為量刑審酌事由，對被告所應
    負擔之罪責予以充分評價，依重複評價禁止之精神及上開最
    高法院110年度台上大字第5660號判決見解，自無許檢察官
    事後循上訴程序，以該業經列為量刑審酌之事由應改論以累
    犯並加重其刑為由，而逕指摘原審判決未依累犯規定加重其
    刑違法或不當。
  ㈢原審以被告本案事證明確，並審酌被告前於105年間，因施用
    毒品案件，經本院判處有期徒刑10月確定，該案嗣與被告另
    犯之搶奪（經判處有期徒刑2年確定）、竊盜（經判處有期
    徒刑8月確定）等罪經定應執行有期徒刑3年2月確定，於108
    年7月24日縮短刑期假釋出監（指揮書執畢日期為108年11月
    15日），有臺灣高等法院被告前案紀錄表可參，足見被告素
    行不佳，被告仍不知悔改，非法持有第一級毒品海洛因1 包
    （含袋重0.2公克），影響社會治安。並考量被告坦承犯行
    ，態度尚可，及其智識程度、生活狀況等一切情狀，量處有
    期徒刑3月，併諭知易科罰金之折算標準，另宣告扣案之如
    原審判決之附表所示之第一級毒品海洛因壹包沒收銷燬之。
    經核原審判決認事用法並無違誤，並已具體斟酌刑法第57條
    各款所列情形，且未逾法定刑之範圍，亦與罪刑相當原則、
    比例原則無違，要無輕重失衡或偏執一端之情形，應予維持
    。　　　　
  ㈣綜上所述，原審判決已說明何以未論被告構成累犯之理由，
    且於刑法第57條之量刑審酌時，就被告可能構成累犯之前科
    已予以評價。檢察官上訴後，雖由公訴檢察官於本審說明被
    告構成累犯之事實及加重其刑之必要，然原審判決已於量刑
    中充分評價該前科，且原審判決之量刑尚屬妥適，依上開最
    高法院判決見解，檢察官事後以本案被告應論以累犯並加重
    其刑為由，指摘原審判決不當，為無理由，應予駁回。　
據上論斷，應依刑事訴訟法第455條之1第1項、第3項、第368條
、第373條，判決如主文。　　
本案經檢察官陳佞如提起公訴，檢察官張凱傑提起上訴，檢察官
乙○○到庭執行職務。　　
中　　華　　民　　國　　111 　年　　9 　　月　　16　　日
                  刑事第十庭  審判長法  官  陳玉聰
　　　　　　　　　                  法  官  吳珈禎
               　　　　　　　　　   法  官  林芳如
以上正本證明與原本無異。
本判決不得上訴。
                                    書記官  張玉楓
中　　華　　民　　國　　111 　年　　9 　　月　　16　　日
附錄本案論罪科刑法條：
毒品危害防制條例第11條第1項
持有第一級毒品者，處3年以下有期徒刑、拘役或新臺幣30萬元
以下罰金。 

--------------------------------------------------------
本判決附件：
臺灣臺中地方法院刑事簡易判決
111年度簡字第548號
公  訴  人  臺灣臺中地方檢察署檢察官
被      告  甲○○  男　(民國00年0月0日生)
　　　　　　　　　　身分證統一編號：Z000000000號
　　　　　　　　　　住臺中市○里區○○路000巷00號
上列被告因違反毒品危害防制條例案件，經檢察官提起公訴（11
1年度偵字第16978號），經被告自白犯罪（原案號：111年度易
字第871號），本院認宜以簡易判決處刑，爰不經通常程序，逕
以簡易判決處刑如下：
    主      文
甲○○持有第一級毒品，處有期徒刑參月，如易科罰金，以新臺幣
壹仟元折算壹日。扣案如附表所示之第一級毒品海洛因壹包沒收
銷燬之。
    事實及理由
一、本案犯罪事實及證據，除犯罪事實欄一應更正為【甲○○於民
    國111年1月4日晚上8時許前之某時，與其友人陳志遠見面。
    甲○○與陳志遠均有施用毒品之意，遂約定由陳志遠出資新臺
    幣（下同）1000元，由甲○○出面向藥頭購買毒品，返回住處
    後再一起施用所購得之毒品。甲○○乃聯繫李天正（所涉犯行
    部分，由檢察官另案提起公訴），並約定在臺中市○區○○○路
    0段000號中山醫學大學附設醫院大慶院區（以下簡稱中山醫
    院大慶院區）外交易毒品。其後，甲○○即基於持有第一級毒
    品之犯意，於同日晚上8時至8時30分間某時分許，在中山醫
    院大慶院區前道路旁，出於供其與陳志遠施用之目的，以10
    00元代價，向李天正購買第一級毒品海洛因1包（含袋重0.2
    公克，詳如附表所示，甲○○及陳志遠均尚未施用該包海洛因
    ），而自斯時起，非法持有上開第一級毒品海洛因1包。嗣
    於同日晚上8時30分許，甲○○、陳志遠及其女友蘇蜜妮（無
    證據證明知情）等人，欲共同返回大里區塗城路之住處，而
    在臺中市○里區○○路000巷00○0號前，自車牌號碼00-0000號
    自用小客車內下車時，為警持本院核發之搜索票當場查獲，
    甲○○乃自行自其口袋中拿出上開甫向李天正所購得之第一級
    毒品海洛因1包，而悉上情】；另增列「被告甲○○於本院審
    理時之自白」為證據資料；其餘均引用如附件檢察官起訴書
    之記載。
二、論罪科刑：
  ㈠核被告所為，係犯毒品危害防制條例第11條第1項之持有第一
    級毒品罪。
  ㈡按「被告構成累犯之事實及應加重其刑之事項，均應由檢察
    官主張並具體指出證明之方法後，經法院踐行調查、辯論程
    序，方得作為論以累犯及是否加重其刑之裁判基礎。」（最
    高法院110年度台上大字第5660號裁定主文意旨參照）。又
    「所謂檢察官應就被告構成累犯事實『具體指出證明方法』，
    係指檢察官應於法院調查證據時，提出足以證明被告構成累
    犯事實之前案徒刑執行完畢資料，例如前案確定判決、執行
    指揮書、執行函文、執行完畢（含入監執行或易科罰金或易
    服社會勞動執行完畢、數罪係接續執行或合併執行、有無被
    撤銷假釋情形）文件等相關執行資料，始足當之。至一般附
    隨在卷宗內之被告前案紀錄表，係司法機關相關人員依憑原
    始資料所輸入之前案紀錄，僅提供法官便於瞭解本案與他案
    是否構成同一性或單一性之關聯、被告有無在監在押情狀等
    情事之用，並非被告前案徒刑執行完畢之原始資料或其影本
    ，是檢察官單純空泛提出被告前案紀錄表，尚難認已具體指
    出證明方法而謂盡其實質舉證責任。」；「檢察官若未主張
    或具體指出證明方法，法院因而未論以累犯或依累犯規定加
    重其刑，基於累犯資料本來即可以在刑法第57 條第5款『犯
    罪行為人之品行』中予以負面評價，自仍得就被告可能構成
    累犯之前科、素行資料，列為刑法第57條第5 款所定『犯罪
    行為人之品行』之審酌事項。於此情形，該可能構成累犯之
    前科、素行資料既已列為量刑審酌事由，對被告所應負擔之
    罪責予以充分評價，依重複評價禁止之精神，自無許檢察官
    事後循上訴程序，以該業經列為量刑審酌之事由應改論以累
    犯並加重其刑為由，指摘原判決未依累犯規定加重其刑違法
    或不當。」，上開裁定理由亦闡述甚明。查本案起訴書並未
    記載被告構成累犯之前科，雖公訴檢察官於本院審理時起稱
    略以：「被告曾經受有有期徒刑執行完畢之後，五年內再犯
    的積極事實，檢方提出105 年審訴224號刑事判決等為證，
    至於被告是否有加重其刑之情況，請依釋字第775 號進行審
    認，因被告前案也是與本案均屬故意犯罪，罪質相同，…故
    檢方仍依法請求依累犯之規定加重其刑」等語，並提出本院
    105年度審訴字第224號判決書（主文記載「甲○○施用第一級
    毒品，累犯，處有期徒刑拾月；扣案之注射針筒壹支沒收。
    」），然上開判決書僅得證明被告前因施用毒品案件，經本
    院判處有期徒刑10月之事實，並非足以證明被告構成累犯事
    實之前案徒刑執行完畢資料。是本院認檢察官並未具體指出
    證明之方法，參照前開最高法院110年度台上大字第5660號
    裁定意旨，本院僅將被告之前科資料列入刑法第57條第5款
    「犯罪行為人之品行」之量刑審酌事由，爰不依累犯規定加
    重其刑。
  ㈢又被告於警詢時供稱：海洛因係向「李天正」購買的，李天
    正就是真實姓名等語（毒偵字卷第53頁），於偵查中則供稱
    ：我提供的上手李天正是真實姓名等語（毒偵字卷第142頁
    ）；被告於警詢時並指認「李天正」，有被告之指認犯罪嫌
    疑人紀錄表、犯罪嫌疑人指認表可參（毒偵字卷第95-99頁
    ）。又「李天正」涉嫌於111年1月4日晚上8時30分許，在臺
    中市○區○○○路0段000號中山醫藥大學附設醫院大慶院區門口
    處，與被告見面後，由被告支付1000元代價予「李正正」，
    再由「李天正」交付第一級毒品海洛因1小包予被告，而販
    賣第一級毒品海洛因等節，業經檢察官以111年度偵字第435
    2、14052號案件提起公訴，該案件起訴書犯罪事實欄並載明
    「嗣111年1月20日下午6時35分許，經警追查甲○○持有毒品
    案件，持拘票前往李天正位在臺中市○區○○街000巷00號4樓
    後棟套房租屋處內，當場查獲…」，有該案件起訴書附卷可
    佐，堪認本案有因被告之供述，而查獲上手「李天正」，爰
    依毒品危害防制條例第17條第1項規定減輕其刑。然考量被
    告所交易之第一級毒品海洛因價值為1000元，且被告係實際
    出面交易毒品之人，依其犯罪情節，尚無免除其刑之適用，
    一併指明。
  ㈣又按對於未發覺之罪自首而受裁判者，減輕其刑，刑法第62
    條前段定有明文。查本案警係於111年1月4日晚上8時30分許
    ，在臺中市○里區○○路000巷00○0號見證人陳志遠、蘇蜜妮及
    被告共同自車號00-0000號自用小客車下車，警持本院法官
    核發之搜索票執行搜索，被告當場從外套口袋取出海洛因1
    包（含袋重0.2公克）交予警方查扣，有警員職務報告書可
    參（毒偵字卷第45頁）；又被告之警詢筆錄復記載被告當場
    從外套口袋自行交付海洛因1包予警方查扣等語（毒偵字卷
    第48頁），被告嗣於警詢時向警方供承其上開持有第一級毒
    品之犯行。又本案雖警係持本院法官核發之搜索票執行搜索
    ，然上開搜索票之受搜索人係陳志遠，而非被告，有本院搜
    索票存卷可參（毒偵卷第67頁）。故依當時之情形，警方應
    僅係於欲對證人陳志遠執行搜索時，見被告與證人陳志遠等
    人自同一部自小客車下車，尚難謂警方當時已有掌握被告涉
    有毒品罪嫌之確切根據，是認被告確係於警方並未有確切根
    據得為合理懷疑其涉犯本案犯罪前，即已告知警方其持有毒
    品之犯行，故就被告本件所犯之罪應依刑法第62條前段規定
    減輕其刑，並與上揭毒品危害防制條例第17條第1項之減刑
    規定遞減之。 
  ㈤爰以行為人之責任為基礎，審酌被告前於105年間，因施用毒
    品案件，經本院判處有期徒刑10月確定，該案嗣與被告另犯
    之搶奪（經判處有期徒刑2年確定）、竊盜（經判處有期徒
    刑8月確定）等罪經定應執行有期徒刑3年2月確定，於108年
    7月24日縮短刑期假釋出監（指揮書執畢日期為108年11月15
    日），有臺灣高等法院被告前案紀錄表可參，足見被告素行
    不佳，被告仍不知悔改，非法持有第一級毒品海洛因1 包（
    含袋重0.2公克），影響社會治安。並考量被告坦承犯行，
    態度尚可，及其智識程度、生活狀況等一切情狀，量處如主
    文所示之刑，並諭知易科罰金之折算標準。
三、按查獲之第一級、第二級毒品及專供製造或施用第一級、第
    二級毒品之器具，不問屬於犯罪行為人與否，均沒收銷燬之
    ，毒品危害防制條例第18條第1項前段定有明文。查，扣案
    之毒品1包，為被告本案所持有者，業據被告於警詢及偵查
    中供承在卷，且上開毒品經檢出含有第一級毒品海洛因成分
    （驗前毛重0.34公克，餘0.328公克）乙情，有詮昕科技股
    份有限公司毒品原物檢驗報告書可佐（毒偵字卷第157頁）
    ，應依上揭規定，宣告沒收銷燬之。
四、依刑事訴訟法第449條第2項、第3項、第450條第1項、第454
    條第2項，逕以簡易判決處刑如主文。
五、如不服本判決，應自收受送達之翌日起20日內向本院提出上
    訴書狀，上訴於本院第二審合議庭（須附繕本）。
本案經檢察官陳佞如提起公訴，檢察官張凱傑到庭執行職務。
中　　華　　民　　國　　111 　年　　5 　　月　　31　　日
                  刑事第十六庭  法  官  陳怡君
以上正本證明與原本無異。
　　　　　　　　  　　　　　    書記官  蔡明純
中　　華　　民　　國　　111 　年　　5 　　月　　31　　日
◎附錄本案論罪科刑法條
毒品危害防制條例第11條
持有第一級毒品者，處3年以下有期徒刑、拘役或新臺幣30萬元
以下罰金。
持有第二級毒品者，處2年以下有期徒刑、拘役或新臺幣20萬元
以下罰金。
持有第一級毒品純質淨重十公克以上者，處1年以上7年以下有期
徒刑，得併科新臺幣1百萬元以下罰金。
持有第二級毒品純質淨重二十公克以上者，處6月以上5年以下有
期徒刑，得併科新臺幣70萬元以下罰金。
持有第三級毒品純質淨重五公克以上者，處2年以下有期徒刑，
得併科新臺幣20萬元以下罰金。
持有第四級毒品純質淨重五公克以上者，處1年以下有期徒刑，
得併科新臺幣10萬元以下罰金。
持有專供製造或施用第一級、第二級毒品之器具者，處1年以下
有期徒刑、拘役或新臺幣10萬元以下罰金。
◎附表
編號 扣案物品 備註欄 1 第一級毒品海洛因（含包裝袋乙只） 含袋重0.2公克，驗前毛重0.34公克，取用0.012公克鑑定用罄，餘0.328公克 
◎附件：
臺灣臺中地方檢察署檢察官起訴書
                                    111年度偵字第16978號
　　被　　　告　甲○○　男　55歲（民國00年0月0日生）
　　　　　　　　　　　　住臺中市○里區○○路000巷00號
　　　　　　　　　　　　國民身分證統一編號：Z000000000號
上列被告因違反毒品危害防制條例案件，已經偵查終結，認應該
提起公訴，茲將犯罪事實及證據並所犯法條敘述如下：
　　　　犯罪事實
一、甲○○前因違反毒品危害防制條例案件，經臺灣臺中地方法院
    於民國105年3月30日、以105年度審訴字第224號判處有期徒
    刑10月確定，於108年9月28日執行完畢。竟不知悔改，受友
    人陳志遠（由本署另案偵辦）於111年1月4日晚上8時許前之
    某時，對之挑唆，由陳志遠出資新臺幣（下同）1000元，使
    甲○○與藥頭李天正（另案偵結，提起公訴）聯繫，約定在臺
    中市○區○○○路0段000號中山醫學大學附設醫院大慶院區（以
    下簡稱中山醫院大慶院區）前交易毒品。同日晚上8時30分
    許，甲○○果與李天正在中山醫院大慶院區前道路旁，以1000
    元代價，購得第一級毒品海洛因1包重0.328公克，甲○○並自
    斯時起，持有上開第一級毒品海洛因，欲返回住家，與陳志
    遠一起施用上述毒品。嗣同日晚上8時45分許，甲○○、陳志
    遠及其女友蘇蜜妮（不知情）等，在臺中市○里區○○路000巷
    00○0號前，自車牌號碼00-0000號自用小客車內下車時，為
    警持臺灣臺中地方法院核發之搜索票當場查獲，自甲○○口袋
    中起出第一級毒品海洛因1包約0.328公克。
三、案經臺中市政府警察局第四分局報告偵辦。
　　　　證據並所犯法條
一、證據及待證事實：
證據 供述及非供述證據 待證事實 一 被告甲○○於警局初詢及本署偵訊時之供述 被告前往中山醫院大慶院區與藥頭李天生接洽並購買得第一級毒品海洛因1包；被告自購得毒品至為警查獲之時止，所購得第一級毒品海洛因均在其實力支配之下，由被告持有中等事實 二 證人陳志遠於警局初詢及本署訊問時之證述 被告於查獲當日向藥頭購買毒品之1000元，係由證人陳志遠所出資，證人陳志遠主動拜託被告出面向藥頭購買第一級毒品海洛因後，打算返回被告住家稀釋後施打之用等事實 三 扣案物品清單、現場查獲影像截錄列印資料 扣得第一級毒品海洛因係自被告身上起出之事實 四 詮析科技股份有限公司毒品原物檢驗告 查獲之毒品驗前毛重0.34公克，以氣相層析質譜儀進行分析鑑定結果，檢出第一級毒品海洛因成分之事實 五 濫用藥物尿液檢驗報告 被告為警查獲後所排放尿液經送驗結果呈安非他命類、鴉片海洛因代謝物、愷他命代謝物等均陰性反應之事實 
二、核被告所為，係違反毒品危害防制條例第11第1項持有第一
    級毒品海洛因罪嫌。扣案之第一級毒品海洛因1包淨重0.328
    公克，係違禁物，請依毒品危害防制條例第18條第1項前段
    規定宣告沒收並銷燬之。
三、刑事訴訟法第251條第1項提起公訴。
　　　　此　致
臺灣臺中地方法院
中　　華　　民　　國　　111 　年　 　4　　月　　26  　日
　　　　　　　　　　　　　　  檢　察　官　陳佞如
本件正本證明與原本無異
中　　華　　民　　國　 111　　年　　5 　　月　　4 　　日
                              書  記  官  魏之馨
附錄本案所犯法條
毒品危害防制條例第11條第1項
持有第一級毒品者，處 3 年以下有期徒刑、拘役或新臺幣 30
萬元以下罰金。